臺灣臺南地方法院民事裁定　　　　　　　　99年度破字第12號
聲　請　人　笙禾股份有限公司
法定代理人　莊笙宏
上列聲請人聲請破產宣告事件，本院裁定如下：
    主  文
聲請駁回。
聲請程序費用由聲請人負擔。
    理  由
一、本件聲請意旨略以：聲請人公司經營不善，雖已清償部分債
    務，惟因生意難做，入不敷出，仍積欠大筆債務。而聲請人
    現有工廠設備、應收帳款等資產共新臺幣（下同）17,521,
    000元，惟積欠林麗珍等71位債權人共38,442,384 元之債務
    （下稱系爭債務），所負債務大於資產甚多，已達無法清償
    債務之程度，為此依破產法之規定，提出本件破產之聲請等
    語。
二、按破產，對債務人不能清償債務者宣告之；破產宣告時屬於
    破產人之一切財產，及將來行使之財產請求權，為破產財團
    ；財團費用及財團債務，應先於破產債權，隨時由破產財團
    清償之，破產法第57條、第82條第1項第1款、第97條分別定
    有明文。又破產程序乃於債務人不能清償債務時，為使多數
    債權人獲得平等滿足，並兼顧債務人之利益，而就債務人之
    總財產，由法院參與之一般強制執行程序，故法院就破產之
    聲請，應依職權為必要調查，倘債務人確無財產可構成破產
    財團，或債務人之財產不敷清償破產財團之費用及財團之債
    務，即無從依破產程序清理債務，參照破產法第148條之趣
    旨，自應依同法第63條，以裁定駁回其聲請（司法院院字第
    1505號解釋(二)、最高法院86年度台抗字第479號裁定參照
    ）。再按稅捐、滯納金、利息、滯報金、怠報金、短估金及
    罰鍰等等之徵收，優先於普通債權；在破產程序中先於他普
    通債權而受清償，此觀稅捐稽徵法第6條第1項、第49條、加
    值型及非加值型營業稅法第57條及破產法第112條規定自明
    。又債務人之資產已不足清償稅捐等優先債權，他債權人更
    無受償之可能，倘予宣告破產，反而須優先支付破產財團之
    管理、分配所生之費用及破產管理人之報酬等財團費用，將
    使破產財團之財產更形減少，優先債權人即稅捐機關之債權
    減少分配或無從分配，其他債權人更無在破產程序受分配之
    可能，顯與破產制度之本旨不合（最高法院98年度第4次民
    事庭會議決議(一)參照）。
三、經查：
(一)聲請人主張其所負系爭債務高達38,442,384元一節，有聲請
    人所提更新後債權人清冊、支票影本等在卷可參；而聲請人
    主張其所有之財產價值為17,521,000元，惟其所提財產目錄
    、三聯式統一發票、笙禾公司轉帳傳票、實物照片等觀之，
    聲請人所有財產之價值尚未達17,521,000元（此點說明於後
    ），其負債既高於資產，堪認聲請人主張其所有資產確已不
    足清償其所負欠之債務等語屬實。
(二)就聲請人現有財產情形，雖聲請人陳報其財產總值17,521,
    000元云云，然其中工廠設備及庫存寄放之機械設備16,427,
    000元部分（詳財產目錄編號1至27、30），此乃聲請人主觀
    所認定之價值，並未折減該財產設備之折舊，而該等設備於
    折舊後，是否有此價值存在，亦未見聲請人提出證據證明；
    又該等設備多為聲請人於民國93年至98年間所購買，均係中
    古物品，且部分特製品亦僅適用於聲請人公司生產的機械上
    ，是否容易拍賣變現及有聲請人所指之價值，亦非無疑，已
    難認聲請人所有工廠設備及庫存寄放之機械設備有16,427,0
    00元之價值。扣除上開工廠設備及庫存寄放之機械設備後，
    聲請人之財產應僅餘對勝通公司與孟廷機械公司之應收帳款
    1,094,000元（詳財產目錄編號28、29），惟該應收帳款僅
    為聲請人對第三人之債權，在未獲償之前，僅為資產負債表
    上之項目，而該債權將來可否獲實現亦未可知，是依聲請人
    陳報之財產狀況觀之，其財產不僅無聲請人所稱之價值，亦
    有難以變現之情形。
(三)又聲請人除負欠系爭債務38,442,384元外，另尚積欠營利事
    業所得稅共計975,193元【256,950元＋270,710元＋109,006
    元＋229,444元＋109,083元＝975,193元】等情，有財政部
    臺灣省南區國稅局佳里稽徵所100年1月12日南區國稅佳里四
    字第1000000288號、100年1月18日南區國稅佳里四字第1000
    0025 51號覆函在卷可參，則依據稅捐稽徵法第6條第1項規
    定，該營利事業所得稅債權自應較普通債權優先受償。
(四)再破產管理人之費用，依財政部97年3月7日臺財稅字第0970
    4514510號函令所發布「稽徵機關核算九十六年度執行業務
    者收入標準」，律師擔任破產管理人係按標的物財產價值9%
    計算收入標準，而本件破產標的僅依聲請人自述之債務總額
    38,442,384元計算下，破產管理人之報酬為3,459,815元【
    38,442,384元9%＝3,459,815元】（元以下四捨五入）；
    又破產監查人亦為破產程序必備機關，是依破產法第128條
    準用同法第84條規定，監查人之報酬自應視為管理破產財團
    之費用，而列為財團費用自明。本件參酌破產管理人之報酬
    ，則破產監查人之報酬亦為3,459,815元，從而選任破產管
    理人及破產監查人之費用即高達6,919,630元。然破產程序
    一旦進行，破產財團除須支付破產管理人之報酬、監查人之
    報酬、聲請人及其家屬之必要生活費用外，尚須支付破產程
    序進行所需支出之費用，諸如破產管理人應清查、整理債務
    人之財產狀況，並編造債權及資產表、召開債權人會議、行
    使其他權限等，及支付破產財團之管理變價及分配所生之費
    用、破產債權人共同利益所需審判上之費用等項目，無一不
    以破產財團之財產支出。則依上說明，聲請人所述其現有財
    產，並無其所述17,521,000元之價值，亦難以變現，而其所
    稱對勝通公司與孟廷機械公司之應收帳款1,094,000元縱獲
    實現，於扣除上開具有優先權之稅捐債權及財團費用後，亦
    無餘額可供構成破產財團，自無法清償任何破產債務，揆諸
    首揭說明，本件聲請人聲請宣告破產即無實益，要無宣告破
    產徒生耗費之必要。
(五)綜上所述，聲請人之聲請為無理由，應駁回本件之聲請。
四、依破產法第5條、民事訴訟法第95條、第78條裁定如主文。
中    華    民    國   100    年    6     月    10    日
                  民事第二庭   法  官  翁金緞
以上正本係照原本作成。
如對本裁定抗告須於裁定送達後10日內向本院提出抗告狀，並應
繳納抗告費新台幣1000元整。
中    華    民    國   100    年    6     月    10    日
                               書記官  彭建山